【裁判字號】    98,易,2273
【裁判日期】    981116
【裁判案由】    妨害自由等
【裁判全文】
臺灣板橋地方法院刑事判決              98年度易字第2273號
公  訴  人  臺灣板橋地方法院檢察署檢察官
被      告  丙○○
上列被告因妨害自由等案件，經檢察官提起公訴（98年度偵字第
2745號），本院判決如下：
    主  文
丙○○共同損壞他人之車牌號碼1111-EV號、7600-ER號、V6-168
8號、1730-FJ號等肆輛自用小客車之車燈、擋風玻璃及車體鈑金
（詳如附表），足以生損害於他人，累犯，處有期徒刑陸月，如
易科罰金，以新台幣壹仟元折算壹日。
    事  實
一、丙○○前賭博案件，經本院以97年度簡字第1461號判處有期
    徒刑3 月，如易科罰金以新台幣1000元折算1 日確定，並於
    97年7 月2 日易科罰金執行完畢，猶不知悔改，緣丁○○（
    已結）曾與綽號「瘋狗」之人發生衝突，丙○○亦因此與該
    綽號「瘋狗」之人有所爭執，兩人乃夥同數名真實姓名年籍
    不詳之成年男子，共同基於恐嚇之犯意聯絡，先於97年9 月
    15 日2時許，至乙○○所經營位於臺北縣中和市○○路382
    號之昱奕有限公司（下稱昱奕公司，租車業），以腳踹踢大
    門後，持不詳人士所有之開山刀對在場之乙○○揮舞，並恫
    稱：渠等為竹聯幫和堂和戰會的成員，要乙○○交出綽號「
    瘋狗」之男子，否則要讓乙○○好看等語，以此加害乙○○
    生命、身體及財產之事，恐嚇乙○○，致使乙○○心生畏懼
    ，致生危害於安全，惟綽號「瘋狗」之人仍未出面，為此，
    二人進而夥同數名真實姓名年籍不詳之成年男子，共同基於
    毀損之犯意聯絡，於翌（16）日10時56分許，分持丙○○所
    提供不詳之人所有之刀械、棍棒前往上址，砸毀乙○○所有
    或管領之車牌號碼1111-EV 號（登記所有人昱奕有限公司）
    、7600-ER 號（登記所有人昱奕有限公司）、V6-1688 號、
    （登記所有人乙○○）1730-FJ 號（登記所有人乙○○）等
    4 輛自用小客車之車燈、擋風玻璃及車體鈑金（詳如附表）
    ，足生損害於乙○○。
二、案經乙○○訴由臺北縣政府警察局中和分局移送台灣板橋地
    方法院檢察署檢察官偵查起訴。
    理  由
壹、程序部分：
一、按刑事訴訟法第232 條規定『犯罪之被害人，得為告訴。』
    所謂犯罪之被害人，指因犯罪行為而直接受害之人而言；關
    於財產法益被侵害時，該財產之所有權人固為直接被害害人
    ，而對於該財產有事實上管領支配力之人，因他人之犯罪行
    為致其管領支配力受有侵害者，亦屬犯罪之直接被害人，自
    得為告訴（最高法院95年台非字第275 號判決意旨參照) 。
    本件被告丙○○所損壞上開由乙○○為其所開設之昱奕公司
    所管領使用之車牌號碼1111-EV 號、7600-ER 號自用小客車
    以及乙○○本人名下之車牌號碼V6-1688 號、1730-FJ 號自
    用小客車之車燈、擋風玻璃、及車體鈑金等物，侵害告訴人
    乙○○之所有物及事實上之管領支配力，其即屬犯罪之直接
    被害人，因認乙○○於警詢時表示其為昱奕公司負責人，並
    表示對本件毀損前開車輛之人提出告訴，應認已為合法之告
    訴，合先敘明。
二、刑事訴訟法第159 條第1 項雖規定，被告以外之人於審判外
    之言詞或書面陳述，除法律有規定外，不得作為證據。惟同
    法第159 條之5 明定：「被告以外之人於審判外之陳述，雖
    不符前4 條之規定，而經當事人於審判程序同意作為證據，
    法院審酌該言詞陳述或書面陳述作成時之情況，認為適當者
    ，亦得為證據。」、「當事人、代理人或辯護人於法院調查
    證據時，知有第159 條第1 項不得為證據之情形，而未於言
    詞辯論終結前聲明異議者，視為有前項之同意。」，其立法
    理由在於傳聞證據未經當事人之反對詰問予以核實，乃排斥
    其證據能力。惟當事人如放棄對原供述人之反對詰問權，於
    審判程序表示同意該等傳聞證據可作為證據，此時，法院除
    認該傳聞證據欠缺適當性外，自可承認其證據能力。又當事
    人、代理人或辯護人於調查證據時，知有刑事訴訟法第159
    條第1 項不得為證據之情形，卻表示「對於證據調查無異議
    」、「沒有意見」等意思，而未於言詞辯論終結前聲明異議
    者，應視為已有將該等傳聞證據採為證據之同意，最高法院
    93年度台上字第3533號、94年度台上字第2976號判決亦採同
    一見解。經查：本案被告丙○○及檢察官於本院審判期日，
    對於下列經本院調查之證據方法，均表示對證據能力不爭執
    ，復於審判期日就本院一一提示之前揭證據方法於言詞辯論
    終結前，均亦未就所調查之證據主張有刑事訴訟法第159 條
    第1 項不得為證據之情形，是參照上開說明要旨，本案經調
    查之證據，均有證據能力，亦先說明。
貳、實體部分：
一、訊之被告丙○○固坦承伊於上開時、地與共犯丁○○等人至
    告訴人乙○○所經營昱奕公司恐嚇乙○○之事實坦承不諱，
    惟矢口否認有於恐嚇之翌日與共犯丁○○等人前往上址毀壞
    告訴人乙○○所有及所管領之自用小客車之車燈、擋風玻璃
    及車體鈑金等物之犯行，並辯稱：我在第一天即15日確實有
    去被害人乙○○的車行，但是我是跟著過去而已。第二天16
    日我沒有去車行現場，是丁○○跟綽號搖頭的人一起過去的
    ，所以乙○○車行的車輛毀損我不知道。因為丁○○跟瘋狗
    之間有一些糾紛，乙○○在15日有帶一些人來球間說找丁○○，後來丁○○就跟搖頭去乙○○的車行，他們是有說要乙○○將瘋狗交出來等語，所以起訴書所載那些恐嚇的話，應
    該是搖頭講的，當天我是有一起跟過去車行助陣。至於我16
    日沒有去車行毀損，我從來沒有看過甲○○云云，惟查：
  (一)被告丙○○確於上開時、地與共犯丁○○等人前往恐嚇告訴
    人乙○○之事實，業據其於本院審理中坦承不諱，核與共犯
    證人丁○○於警詢、偵查及本院審理中所證及證人乙○○於
    偵查及本院審理中證述情節大致相符，是被告丙○○所犯恐
    嚇犯行，事證明確，堪予認定。
  (二)至被告丙○○雖矢口否認參與97年9 月16日砸毀告訴人乙○○所有及所管領之車輛之事實，惟據證人即告訴人乙○○於
    本院審理中結證稱：當天車行被砸時伊不在場，但他們砸完
    時，有朋友跟監他們到台北縣土地市有看到車牌就記下來告
    訴我，我有提供機車車牌號碼CSS-826 號給警察等語（見本
    院98年11月2 日審判筆錄第4 、5 頁），而警據告訴人乙○○所提供之車牌號碼CSS-826 號查詢車籍資料結果，確屬被
    告丙○○所有之重型機車，有車籍查詢─基本資料詳細畫面
    一紙在卷可稽（偵卷第102 頁），是被告丙○○辯稱該日伊
    未到場，實非無疑。再者，證人甲○○於本院審理中直指被
    告丙○○即是9 月16日車子被砸當天在場之人，且當時係開
    山刀，並表示伊不會誤認丁○○與丙○○，只有被告丙○○
    左邊額頭有疤等語（見本院上開審判筆錄第9 、10頁），另
    於警詢及偵查中亦陳：「伊能確認綽號『彥青』之丙○○就
    是當前往昱奕公司砸車之男子，因當時伊離他很近，伊有看
    到臉的上半，發現他左邊額頭有疤，與警方通知伊前來指認
    時之綽號『彥青』之男子的體型及他臉的上半部與當時之犯
    嫌一模一樣」（見偵卷第54頁）、「砸車的時候丙○○有用
    刀子比向我的脖子要我蹲下不要動，該名名男子持刀站在旁
    邊控制我的行動，其他的人動手砸車」（見偵卷第130 頁）
    、「97年9 月16日早上10點56分在中和市○○路382 號那邊
    有見過被告（指丙○○），當時被告戴安全帽跟口罩，因為
    被告當時沒有戴全罩的安全帽所以我認得出他來，且當時被
    告有跟我對，他跟我說站旁邊，其他跟他一起來的人要攻擊
    我，他跟那些人說不要攻擊我」等語（見偵卷255 頁），證
    人甲○○前後證述一致，復核與共犯證人丁○○於本院審理
    中所證被告丙○○確於砸車當天在場之情（見本院上開審理
    筆錄第12頁）相符，足認證人甲○○所證應非子虛，可堪採
    信。況且，證人即共犯丁○○於警詢之初已明白陳述被告丙○○參與毀損一事之旨（見偵卷24、25頁），於本院審理中
    亦陳：「丙○○找我過去的，由他提供球棒，開山刀也是丙○○拿去的，還有一位叫阿茂的人也有拿開山刀」、「我確
    認丙○○在現場，站在旁邊」（見本院98年10月5 日審判筆
    錄第3 頁、98年11月2 日審判筆錄第14頁），再參以證人丁○○自承與被告丙○○並無嫌隙，並直陳前述所言未冤枉被
    告丙○○，且係基於個人自由意志下所言，被告丙○○亦未
    爭執證人丁○○與其並無仇隙之情，更何況證人丁○○於本
    院審理中已自白上開犯罪，並經本院判處有期徒刑6 月在案
    有判決書一份在卷可參，於本院審理中自無可能因誣攀被告
    丙○○為共犯而獲刑事上之寬典，衡情證人丁○○當無故為
    誣指被告丙○○為共犯之可能，是證人丁○○前證自堪採信
    。至證人丁○○於偵查中曾陳伊因告訴人乙○○、甲○○在
    警詢中指認被告丙○○，伊才會在警詢時指認被告丙○○參
    與其事，丙○○未參與毀損之事云云，揆諸前情證人前丁○○本與被告丙○○交好，於偵查中圖迴護被告丙○○乃事所
    恆有，況此證言復與前警詢及本院審理中所證迥異，自認證
    人丁○○於偵查中所證應係迴護被告丙○○之語，不足採信
    。是被告丙○○空言砸車時在場，顯屬事後卸責之詞，自不
    足採信。
  (三)此外，有關告訴人乙○○所有及所管領之前開車輛之車燈、
    擋風玻璃及車體鈑金，確有遭棍棒砸毀損壞之情，亦有附卷
    之昱奕公司97年9 月16日監視光碟片1 片、監視器翻拍照片
    8 幀、車輛毀損照片8 幀、行車執照影本4 紙及證人甲○○
    、告訴人乙○○分別於偵查、審理中所提之車損理賠營業損
    失明細、估價單等件在卷可參（見偵卷第87、98-101、104-
    111 頁、本院卷）。
  (四)綜上所述，被告丙○○於前開時、地恐嚇告訴人乙○○，進
    而於翌日夥同共犯丁○○等人進入告訴人乙○○之車行內持
    刀械、棍棒砸毀損壞告訴人乙○○所有及管領之前開自用小
    客車之車燈、擋風玻璃及車體鈑金之事實，堪予認定屬實。
    故本件事證已臻明確，被告犯行堪以認定，應予依法論科。
二、核被告丙○○所為，係犯刑法第354 條之毀損罪。公訴意旨
    雖認被告丙○○與共犯被告丁○○等人於97年9 月16日所為
    毀損犯行，顯與97年9 月15日所為言詞恐嚇，係出於同一恐
    嚇犯意而為，被告丙○○與共犯被告丁○○2 人所犯恐嚇及
    毀損罪嫌間，係一行為觸犯數罪名之想像競合關係，從一重
    之恐嚇罪處斷云云。惟被告丙○○於恐嚇告訴人乙○○後進
    而實施毀損告訴人乙○○所經營車行內之車輛之加害行為，
    其恐嚇之危險行為應為後生之毀損實害行為所吸收，不另成
    立恐嚇危害安全罪，是檢察官起訴書認被告丙○○所犯恐嚇
    與毀損罪2 罪間有想像競合之關係，容有未洽。又被告敶彥
    宏與共犯被告丁○○、其他真實姓名年籍不詳之成年男子就
    前開恐嚇、毀損犯行，有犯意連絡、行為分擔，為共同正犯
    。又被告丙○○前有如犯罪事實欄所載之論罪科刑執行情形
    ，此有臺灣高等法院被告前案紀錄表1 份在卷可參，其於受
    徒刑執行完畢後5 年內，故意再犯有期徒刑以上之罪，為累
    犯，應依法加重其刑。爰審酌被告犯罪之動機緣起共犯被告
    丁○○與告訴人乙○○車行內之綽號「瘋狗」之男子發生爭
    端而出手相挺助陣思慮未周、及被告於毀損車輛當時阻止同
    夥傷及無辜，其心應非極惡之徒，以及本件犯罪之手段、造
    成被害人之損失非輕（車損修理費約達237300元）、未與告
    訴人達成和解賠償告訴人損失等一切情狀，並參酌檢察官求
    刑有期徒刑6 月，尚屬允當，量處如主文所示之刑，併諭知
    易科罰金折算標準，以資懲儆。至被告丙○○與共犯丁○○
    等其他共犯為本件恐嚇、毀損犯行時所持之開山刀、棍棒等
    物，並未扣案，且被告丙○○及共犯均丁○○否認所有，此
    外復查無其他積極之證據證明前開刀械、棍棒為被告丙○○
    、共犯丁○○或其他共犯所有之物，復非屬違禁物，爰不併
    予宣告沒收，附此說明。
據上論斷，應依刑事訴訟法第299 條第1 項前段，刑法28條、第
354 條、第47條第1 項、第41條第1 項前段，刑法施行法第1 條
之1第1項、第2 項前段，判決如主文。
本案經檢察官簡志祥到庭執行職務。
中    華    民    國    98    年    11    月    16    日
                  刑事第二庭    法  官  李釱任
如不服本判決應於收受判決後10日內向本院提出上訴書狀，並
應敘述具體理由。其未敘述上訴理由者，應於上訴期間屆滿後
20日內向本院補提理由書（均須按他造當事人之人數附繕本）
「切勿逕送上級法院」。
                                 書記官  陳秀慧
中    華    民    國    98    年    11    月    17    日
附表：
┌──┬────┬───────────────┬──────┐
│編號│車牌號碼│車損情形及修理費用預估        │備註        │
├──┼────┼───────────────┼──────┤
│1   │1730-FJ │左車門鈑金、A 柱鈑金、前擋風玻│登記於乙○○│
│    │        │璃（修理費用預估38300 元）    │名下        │
├──┼────┼───────────────┼──────┤
│2   │V6-1688 │左前車門鈑金、左前車窗擋風玻璃│同上        │
│    │        │、前擋風玻璃（修理費用預估    │            │
│    │        │53800元）                     │            │
├──┼────┼───────────────┼──────┤
│3   │7600-ER │引擎蓋鈑金、左車門鈑金、前擋風│登記於奕昱公│
│    │        │玻璃（修理費用預估48200元）   │司，為乙○○│
│    │        │                              │所管領      │
├──┼────┼───────────────┼──────┤
│4   │1111-EV │左側大燈、左方向燈、引擎蓋鈑金│同上        │
│    │        │、左前葉子板鈑金、前擋風玻璃（│            │
│    │        │修理費用預估97000 元，前保險桿│            │
│    │        │烤漆預估費用已扣除）          │            │
└──┴────┴───────────────┴──────┘
附錄本案論罪科刑法條全文：
刑法第354條：
毀棄、損壞前二條以外之他人之物，或致令不堪用，足以生損害
於公眾或他人者，處 2 年以下有期徒刑、拘役或 500 元以下罰
金。


司法院資訊處製作；財團法人民間司法改革基金會備份。
